臺灣臺中地方法院刑事判決　　　　　　 100年度訴字第1720號
公　訴　人　臺灣臺中地方法院檢察署檢察官
被　　　告　陳文柯
選任辯護人　張績寶律師
上列被告因強盜等案件，經檢察官提起公訴（100年度偵字第106
91號），本院判決如下：
    主    文
陳文柯犯攜帶兇器強盜未遂罪，處有期徒刑肆年。附表所示之物
均沒收。
    犯罪事實
一、陳文柯因積欠債務，竟意圖為自己不法之所有，於民國100
    年5月5日18時10分許，頭戴附有遮臉布材之帽子，雙手戴上
    手套，並攜帶透明膠帶及麻布繩各1捲及客觀上足供兇器使
    用，對人之身體、生命、安全構成威脅之電擊棒1支，翻越
    圍牆而侵入臺中市○里區○村路264號「如隆木工機械股份
    有限公司」（下稱如隆公司）附連圍繞之土地內，見張鳳
    所有之車牌號碼5893-ZE號自小客車停放在如隆公司停車棚
    內未上鎖，即開啟車門進入該自小客車後座藏匿，伺機行動
    以強取張鳳之財物。迄於同日18時40分許，張鳳下班後
    進入車內駕駛該車離開如隆公司，陳文柯仍不動聲色藏匿於
    後座，一路隨行，俟張鳳將該車駛進臺中市○○區○○路
    362巷1號「薇風生活廣場」大樓地下停車場，準備停車時，
    陳文柯見有機可乘，隨即自駕駛座後方以手勒住張鳳頸部
    ，張鳳因而驚叫，對陳文柯說：「你要什麼，我都給你。
    」等語，陳文柯因害怕他人聽見，回以：「不要叫、不要叫
    」，見張鳳以手肘按壓駕駛座前之喇叭，試圖求救，陳文
    柯隨即拿出其所攜帶之膠帶綑綁張鳳右手，並以：「我就
    是要綁妳」等話警告張鳳，致張鳳不能抗拒並受有雙手
    擦、挫傷之傷害。於張鳳掙扎過程中，該社區管理委員會
    總幹事王朝賢因聽見尖叫聲，並見張鳳之自小客車在停車
    格內緩慢倒退，察覺有異，而上前詢問，王朝賢上前後發見
    張鳳遭陳文柯壓制，隨即詢問其等發生何事，陳文柯竟向
    王朝賢表示：「張鳳為其妻，因發生外遇，要將張鳳綁
    回去」等語，惟王朝賢前曾數次見張鳳至該大樓拜訪友人
    ，對陳文柯上開說詞存疑，乃暗中以電話報警。嗣臺中市政
    府警察局第六分局永福派出所警員接獲王朝賢報案，隨即趕
    往上址，陳文柯方未強取財物得手，到場警員當場查獲陳文
    柯，並扣得附表所示之物。
二、案經張鳳訴由臺中市政府警察局第六分局報告及如隆公司
    訴由臺灣臺中地方法院檢察署檢察官偵查起訴。
    理    由
壹、證據能力方面：
一、按被告以外之人於偵查中向檢察官所為之陳述，除顯有不可
    信之情況者外，得為證據，刑事訴訟法第159條之1第2項定
    有明文。依現階段刑事訴訟法之規定，檢察官代表國家偵查
    犯罪、實施公訴，必須對於被告之犯罪事實負舉證之責，依
    法有訊問被告、證人及鑑定人之權，證人、鑑定人且須具結
    ，實務運作上，偵查中檢察官向被告以外之人所取得之陳述
    ，原則上均能遵守法律規定，不致違法取供，其可信性極高
    。又刑事訴訟法並無檢察官於偵查中訊問證人時，應予被告
    詰問機會之規定，故證人於檢察官偵查中訊問時未經被告進
    行詰問，仍有證據能力（最高法院96年度台上字第2786號判
    決意旨參照）。查本件證人張鳳、王朝賢於檢察官訊問時
    具結後所為之陳述，未見受任何不當外力干擾或為檢察官不
    法取供，被告於本件審理時亦未主張檢察官有何違背法定程
    序而對上開證人取供之情形，則依前開說明，上開證人於檢
    察官訊問時具結之陳述，具有證據能力。
二、按刑事訴訟法第159條之5規定：「（第1項）被告以外之人
    於審判外之陳述，雖不符前四條之規定，而經當事人於審判
    程序同意作為證據，法院審酌該言詞陳述或書面陳述作成時
    之情況，認為適當者，亦得為證據。（第2項）當事人、代
    理人或辯護人於法院調查證據時，知有第159條第1項不得為
    證據之情形，而未於言詞辯論終結前聲明異議者，視為有前
    項之同意。」，其立法意旨在於傳聞證據未經當事人之反對
    詰問予以核實，原則上先予排除，惟若當事人已放棄詰問或
    未聲明異議，基於證據資料愈豐富，愈有助於真實發現之理
    念，且強化言詞辯論原則，法院自可承認該傳聞證據例外擁
    有證據能力。經查，本案其餘後述所引用證據，公訴人、被
    告及其辯護人均未爭執其證據能力，本院復衡以該等證據作
    成時之情況，並無違法取證之瑕疵，認以之作為證據應屬適
    當，是本案所引用之上開證據，均有證據能力。
三、附表所示之物，均非屬供述證據而無傳聞法則之適用。且上
    開扣案之物品係由警員依法定程序合法扣得（見刑事訴訟法
    第88條、第131條之1）等情，有搜索、扣押筆錄，及執行拘
    提逮捕告知本人通知書各1份存卷可參，且亦與本案具有關
    聯性，復經本院於審理中踐行調查程序，當有證據能力。
貳、實體方面：
一、上開犯罪事實業經被告陳文柯於本院準備程序及審理中坦承
    不諱，且經告訴人張鳳、證人王朝賢於警詢及偵查中證述
    明確（警卷第12至第16頁、偵查卷第21頁正面至第22頁背面
    ），此外，復有附表所示之物扣案可資佐證，有臺中市政府
    警察局第六分局搜索、扣押筆錄及現場照片17張在卷可參（
    警卷第17至第28頁、偵查卷第23頁），是本件事證明確，被
    告自白與事實相符，應足認定。
二、論罪科刑：
(一)按刑法第328條第1項規定：「意圖為自己或第三人不法之所
    有，以強暴、脅迫、藥劑、催眠術或他法，至使不能抗拒而
    取他人之物或使其交付者，為強盜罪，處……」，是至使被
    害人不能抗拒為強盜罪構成要件之一。上述強盜罪之行為態
    樣包含「強暴」與「脅迫」。所謂「強暴」，係謂直接或間
    接對於人之身體施以暴力，以壓制被害人之抗拒之狀態而言
    ；「脅迫」則係指行為人以威嚇加之於被害人，使其精神上
    萌生恐懼之心理，以達到至使不能抗拒之程度。如「以西瓜
    刀架在屋內之人頸部」，係對被害人身體施以暴力，固屬「
    強暴」，另「以揮舞西瓜刀（或敲打桌子方式）威嚇在場之
    人」，則係以威嚇之方法使被害人心理上產生恐懼，應屬「
    威脅」之範圍（最高法院94年度臺上字第7041號判決意旨參
    照）。次按強盜罪所施用之強暴、脅迫手段，袛須足以壓抑
    被害人之抗拒，使其喪失意思自由為己足，縱令被害人無實
    際抗拒行為，仍於強盜罪之成立，不生影響（最高法院86年
    度臺上字第4503號判決意旨參照）。本件被告陳文柯以手勒
    住告訴人張鳳頸部，並以膠帶綑綁張鳳右手，致張鳳
    不能抗拒並受有雙手擦、挫傷之傷害，依上開最高法院判決
    意旨所示，被告之行為態樣應屬「強暴」甚明，且被告所實
    施強暴手段之強度於客觀上已足以壓抑告訴人張鳳之抗拒
    ，使張鳳喪失意思自由，至使其不能抗拒殊為明顯。
(二)再按刑法第321條第1項第3款之攜帶兇器竊盜罪，係以行為
    人攜帶兇器竊盜為其加重條件，此所謂兇器，其種類並無限
    制，凡客觀上足對人之生命、身體、安全構成威脅，具有危
    險性之兇器均屬之，且祇須行竊時攜帶此種具有危險性之兇
    器為已足，並不以攜帶之初有行兇之意圖為必要（最高法院
    79年臺上字第5253號判例意旨參照）。查被告強盜時所持之
    電擊棒1支，材質為塑膠握把，前端有鐵片，收合狀態下長3
    3公分，握把成橢圓形直徑約6公分乘以4.5公分，上方有一
    個燈。開啟狀況下電擊棒彈出另兩節，亦為塑膠旁邊附有鐵
    片，長55公分，除電擊棒本體外，附有6顆3號電池可以順利
    裝入電擊棒內，業經本院於審理中當庭勘驗無誤（本院卷第
    41 頁背面），可知上開電擊棒材質堅硬，且可釋放電力，
    足以短暫麻痺人體之神經系統，甚至造成告訴人受有傷害，
    足見該電擊棒屬足以殺傷人生命、身體之器械，顯為具有危
    險性之兇器無訛。
(三)核被告所為，係犯刑法第306條第1項無故侵入他人建築物附
    連圍繞之土地罪及第330條第2項、第1項之攜帶兇器強盜未
    遂罪。另按犯強盜罪，於實施強暴行為之過程中，如別無傷
    害之故意，僅因拉扯致被害人受有傷害，乃施強暴之當然結
    果，固不另論傷害罪，最高法院91年度臺上字第1441號判決
    意旨參照。查被告以膠帶綑綁張鳳過程中，告訴人張鳳
    之手部雖受有傷害，然應係被告施強暴行為之結果，依前開
    說明，此部分不另論傷害罪（告訴人張鳳嗣雖於本院審理
    中對傷害部分撤回告訴，惟對本件審理結果不生影響，附此
    敘明）。被告所犯上開加重強盜犯行，雖已著手實施，然尚
    未生取財之結果，其犯罪尚屬未遂，爰依刑法第25條第2項
    規定減輕其刑。又被告決意為強盜行為後，於著手強盜財物
    過程中，先以侵入他人建築物附連圍繞之土地方式為之，其
    所為之侵入建築物附連圍繞之土地及強盜行為之著手，乃係
    出於同一犯罪目的為之，雖二者行為在自然意義上非完全一
    致，然仍有部分合致，依一般社會通念，認應評價為一罪方
    符合刑罰公平原則（最高法院97年度台上字第1880號判決意
    旨參照），即係屬一行為觸犯數罪名，為想像競合犯，應依
    刑法第55 條之規定，從一重之加重強盜未遂罪處斷，公訴
    意旨認此部分應成立數罪，容有誤會，應予敘明。
(四)爰審酌被告素行尚佳，有臺灣高等法院被告前案紀錄表1件
    在卷足憑，因一時貪念而持電擊棒欲強盜告訴人張鳳財物
    ，其犯行導致告訴人張鳳人身安全遭危害，致其被侵害之
    際，精神及心理均處於極度不安、恐懼之狀態，犯後於本院
    審理中坦認犯行，堪認尚有悔意，惟迄今未與告訴人張鳳
    達成和解，兼衡其犯罪動機、目的、手段等一切情狀，量處
    如主文所示之刑，以資懲儆。又附表所示之物，係被告所有
    ，係供本件犯罪所用及預備之用，業據被告供承在卷，均應
    依刑法第38條第1項第2款規定宣告沒收。
據上論斷，應依刑事訴訟法第299 條第1 項前段，刑法第330 條
第2項、第1項、第306條第1項、第25條第2項、第55條、第38條
第1項第2款，判決如主文。
本案經檢察官張國強到庭執行職務。
中    華    民    國   100    年    8     月    26    日
                  刑事第十五庭  審判長法  官  劉國賓
                                      法  官  鄭舜元
                                      法  官  柯雅惠
以上正本證明與原本無異。
如不服本判決應於收受判決後10日內向本院提出上訴書狀，並應
敘述具體理由；其未敘述上訴理由者，應於上訴期間屆滿後20日
內向本院補提理由書（均須按他造當事人之人數附繕本）「切勿
逕送上級法院」。
告訴人或被害人對於判決如有不服具備理由請求檢察官上訴者，
其上訴期間之計算係以檢察官收受判決正本之日期為準。
                                      書記官  廖健雄
中    華    民    國   100    年    8     月    26    日
附表：
  ┌──┬─────────┐
  │編號│物品名稱          │
  ├──┼─────────┤
  │ 1  │帽子1只           │
  ├──┼─────────┤
  │ 2  │手套1雙           │
  ├──┼─────────┤
  │ 3  │透明膠帶1捲       │
  ├──┼─────────┤
  │ 4  │麻布繩1捲         │
  ├──┼─────────┤
  │ 5  │電擊棒1支（含電池 │
  │    │6顆）             │
  └──┴─────────┘
附錄
刑法第306條（侵入住居罪）：
無故侵入他人住宅、建築物或附連圍繞之土地或船艦者，處1年
以下有期徒刑、拘役或3百元以下罰金。
無故隱匿其內，或受退去之要求而仍留滯者，亦同。
刑法第330條（加重強盜罪）：
犯強盜罪而有第321條第1項各款情形之一者，處7年以上有期徒
刑。
前項之未遂犯罰之。